臺灣士林地方法院交通事件裁定　　　　　　　　　　九十三年度交聲字第一七七號
　　原處分機關　臺北市交通事件裁決所
　　受 處分 人
　　即 異議 人　甲○○○○股份有限公司
　　法定代理人　張坤灶
右列受處分人因違反道路交通管理處罰條例案件，對於臺北市交通事件裁決所中華民
國九十三年三月十日所為之處分（原處分案號：北市裁三字第裁二二－ＡＢＵ八九六
四四四號），聲明異議，本院裁定如左：
    主  文
異議駁回。
    理  由
一、按汽車駕駛人在設有禁止迴車標誌之路段迴車者，應處二百元以上六百元以下（
    銀元）罰鍰，道路交通管理處罰條例第四十九條第二款定有明文。而汽車駕駛人
    ，駕駛汽車有違反本條例之行為，經交通勤務警察或依法令執行交通稽查任務人
    員制止時，不聽制止或拒絕停車接受稽查而逃逸者，除按各該條規定處罰外，處
    新臺幣（下同）三千元以上六千元以下罰鍰。道路交通管理處罰條例第六十條第
    一項亦有明定。
二、本件受處分人即異議人之員工盧廷彥於民國九十三年二月十一日下午四時五十分
    許，駕駛車號Ｑ二－九六三九號自用小貨車，沿臺北市○○○路東向西方向行駛
    至承德路，因於設有禁止迴車標誌之路段迴車（東向東方向），因而經臺北市政
    府警察局大同分局員警鳴笛配合手勢示意至路邊接受稽查，但駕駛仍未停車受檢
    且將車輛駛入內側車道往東方向離去，員警乃依法逕行記下車號、車型且對照該
    車車籍資料無誤後，以受處分人有違反行為時道路交通管理處罰條例第六十條第
    一項之規定製單舉發。受處分人於收受違反道路交通管理事件通知單（下稱舉發
    通知單），於應到案日期前向原處分機關申訴，原處分機關函請舉發機關調查結
    果，仍認受處分人有上開違規行為，乃依道路交通管理處罰條例第六十條第一項
    ，逕行依違反道路交通事件統一裁罰標準及處理細則第二條所定之裁罰標準，裁
    處異議人罰鍰三千元。（本來汽車駕駛人駕駛汽車違反道路交通管理處罰條例第
    六十條第一項規定者，除應依該條所規定之罰鍰處罰外，並應依同條例第六十三
    條第一項第一款規定併予記駕駛人違規點數一點，惟本件係因為法人之受處分人
    未向原處分機關告知當時該部汽車之違規駕駛人為孰，故依道路交通管理處罰條
    例第八十五條第三項及前述處理細則第二十四條之規定轉嫁處罰該汽車所有人即
    受處分人，而違規記點處分其實益乃在於累積達一定點數後可執行吊扣或吊銷駕
    駛執照之處分【同條例第六十三條第三項規定參照】，是受處分人既為法人且無
    駕駛執照，故原處分機關就本件乃無須併予記為法人之受處分人違規點數一點）
    。
三、受處分人異議意旨固不否認其所有車輛有於右開時、地有違規迴轉之違規行為，
    惟仍否認有何前開拒絕停車接受稽查逃逸之違規，辯稱：當日駕駛盧廷彥行經該
    路段時並無發現有員警在此執行勤務，且舉發機關並未拍照存證，員警也沒有追
    捕之作為，自不得事後開單處罰云云，然經查：
（一）按汽車駕駛人之行為有左列情形之一，當場不能或不宜攔截製單舉發者，得對
      汽車所有人逕行舉發處罰：一、闖紅燈或平交道。二、搶越行人穿越道。三、
      違規停車而駕駛人不在場。四、不服指揮稽查而逃逸，或聞消防車、救護車、
      警備車、工程救險車之警號不立即避讓。五、違規停車或搶越行人穿越道，經
      各級學校交通服務隊現場導護人員簽證檢舉。六、其他違規行為經以科學儀器
      取得證據資料者。前項逕行舉發，應記明車輛牌照號碼、車型等可資辨明之資
      料，查明汽車所有人姓名或名稱、住址後，製單舉發處罰之，道路交通管理處
      罰條例第七條之二第一項、第二項定有明文。考其立法目的，乃立法者對於該
      條第一項第一至五款所定特定之道路違規行為，因考量其發生往往係在瞬間或
      係由交通勤務警察執行勤務時，恰巧目睹之違規情事，事實上不便立刻以攝影
      、錄影器材取證之情形所在多有，且該等違規事實由人之感官即可充分判定，
      非必以科學儀器始能偵測得知（相對於此，超速、或酒醉駕車等人之感官不當
      然即可判定之違規行為，則規定於同條第一項第六款需科學儀器採證始能逕行
      舉發），為達其維護交通秩序、安全之行政目的，故特別立法賦予勤務警察得
      當機處分之權限。是以，交通警員掣單舉發此類違反道路交通管理處罰條例所
      列之違規事實，本質上為行政處分，係公務員基於職務上權力，依法就特定之
      具體事件所為具有公法上效果之單方行政行為，基於公務員為公法上行為具有
      公信力之原則，該行政處分所據之違規事實於訴訟上當可被推定為真正，除非
      受處分人能舉證證明員警之逕行舉發係基於錯誤或故為虛偽舉發（例如：員警
      所認之車型、車號與被舉發違規車輛之車型、車號不符，而有基礎事實之錯誤
      認知），否則，不能單以受處分人之片面否認，全盤抹煞員警逕行舉發之違規
      事實。
（二）受處分人之員工盧彥廷有前揭違規迴轉之違反道路交通管理處罰條例第四十九
      條第二款違規行為，經員警鳴笛配合手勢攔檢時，拒絕停車接受稽查而逃逸之
      違規事實，業據舉發機關臺北市政府警察局大同分局於原處分機關函請調查時
      查覆明確，有該局九十三年三月五日北市警同分交字第０九三六０七六三五０
      ０號函在卷可稽，與受處分人於裁決前之申訴意旨所自承：駕駛盧廷彥確有於
      案發時、地駕駛貨車迴轉，然當時路段車流量很多，一時沒有察覺在路旁進行
      攔檢之警員，以致沒有接受檢查，並非在閃躲逃逸等情節兩相對照，足見本件
      員警之舉發對象及基礎事實，客觀上並無任何明顯錯誤可言，且由受處分人申
      訴意旨所陳觀之，當日駕駛確實有發現員警在路旁（依其所述只是沒有看到攔
      檢動作而已）甚為明確，此亦使本院相信原舉發員警所舉發之事實，應係真實
      。受處分人雖以前詞置辯，然查，違規拒絕攔檢稽查逃逸，依前開所述法規，
      員警本不需拍照存證始能舉發，是受處分人異議所辯：沒有舉發照片不能舉發
      云云，已難謂有理。再者，人民違反法律上之義務而應受行政罰之行為，法律
      無特別規定時，雖不以出於故意為必要，仍須以過失為其責任條件。但應受行
      政罰之行為，僅須違反禁止規定或作為義務，而不以發生損害或危險為其要件
      者，推定為有過失，於行為人不能舉證證明自己無過失時，即應受處罰，司法
      院大法官會議釋字第二七五號解釋意旨可資參照。受處分人之員工盧彥廷於下
      午四時五十分之白天違規迴轉，且員警業已鳴笛配合手勢攔檢，客觀上自應有
      義務並且應能加以注意及之，是縱如受處分人異議意旨所辯：駕駛係沒有察覺
      有員警攔檢故為停車等語屬實，駕駛主觀上雖無逃逸之故意，然亦無從解免其
      過失之責任。況卷查受處分人亦無提出任何證據資料，舉證駕駛人對於未注意
      到員警攔查乙節並無過失之其他積極證據，自不能僅以空言：因當時車流量多
      沒有察覺云云，解免其推定過失之責任甚明。本件事證明確，應依法裁罰。
四、縱上所述，原處分機關依道路交通管理處罰條例第六十條第一項及違反道路交通
    事件統一裁罰標準及處理細則第二條所定之裁罰標準表規定，裁處受處分人三千
    元罰鍰，於法並無違誤，異議人空言否認而為異議為無理由，應予駁回。
據上論斷，應依道路交通案件處理辦法第十九條，裁定如主文。
中      華      民      國    九十三    年      三      月    二十九    日
                                    臺灣士林地方法院交通法庭
                                        法  官  王  沛  雷
右正本證明與原本無異。
如不服本裁定應於送達後五日內向本院提出抗告狀。
                                        書記官  詹  志  鵬
中      華      民      國    九十三    年      三      月    三十一    日
